臺灣高等法院臺南分院刑事裁定　　　　　94年度聲再字第69號
再審聲請人　甲○○
受判決人　　乙○○
上列聲請人因受判決人違反槍砲彈藥刀械管制條例等案件，對於
最高法院89年度台上字第5319號確定判決（本院案號：87年度上
訴字第785號、臺灣雲林地方法院案號：86年度訴字第648號，起
訴案號：臺灣雲林地方法院檢察署86年度偵字第5038、5531號）
，聲請再審，本院裁定如下：
    主  文
再審之聲請駁回。
    理  由
一、聲請意旨略以：
    （一）按受判決人之法定代理人或配偶得為受判決人之利益
          聲請再審，刑事訴訟法第427條定有明文。本案聲請
          人甲○○係受判決人乙○○之配偶，依法自得為受判
          決人之利益聲請再審。而「有罪之判決確定後，有左
          列情形之一者，為受判決人之利益，得聲請再審：六
          、因發現確實之新證據，足認受有罪判決之人應受無
          罪、免訴、免刑或輕於原判決所認罪名之判決者」，
          刑事訴訟法第420條第1項第6款定有明文。所謂發現
          確實之新證據，係指當時已經存在而發見在後或審判
          時未經注意之證據，且能證明原確定判決所認定之事
          實為錯誤者而言，並非以絕對不須經過調查程序為要
          件，但必須可認為確實足以動搖原確定判決而為受判
          決人有利之判決為限，故所謂發見新證據，係指該項
          證據事實審法院於判決前未經發見，不及調查斟酌，
          至其後始行發見者而言」，最高法院35年特抗字第21
          號判例、49年台抗字第72號判例及71年台抗字第506
          號判決可資參照。
    （二）本案業經最高法院89年度台上字第5319號以上訴違背
          法律上之程式判決駁回被告之上訴，而87年度上訴字
          第785號判決意旨係認：「被告與饒致輝、蔡博全共
          同基於非法持有槍彈之犯意聯絡，於民國（下同）86
          年8月間某日，由饒致輝購買手槍及制式子彈56顆並
          藏放於與被告共同合夥經營位於雲林縣虎尾鎮○○路
          114號之『億富代書事務所」內藏放，而認被告未經
          許可，無故持有手槍，判處有期徒刑二年‧‧‧」云
          云，其憑認被告有罪之證據係以(一)同案被告蔡博全於
          警詢中不利被告之供述、(二)秘密證人之檢舉內容足以
          判斷被告蔡博全於警訊初供中所言應非憑空杜撰。
    （三）惟查本案聲請人係發見確實新證據，足認被告所涉本
          案無故持有手槍、子彈乃係受秘密證人陷害之故。該
          新證據乃係被告於本案確定後於入監執行中，認識另
          一名因案執行之犯人蔡昆志，其知悉被告名為乙○○
          之後，即向被告表示其知悉被告曾經涉犯槍砲之案件
          ，被告向其詢問何以知悉此事，其表示「本案之秘密
          證人乃係許瑞宜，許瑞宜於當時與蔡昆志係鄰居且關
          係要好，被告因本案持有槍枝案件曾為報紙所報導，
          許瑞宜曾拿著報導本案之報紙向蔡昆志炫耀，表示被
          告因事得罪許瑞宜，故許瑞宜即串通當時常於被告所
          經營「億富代書事務所」出入之蔡博全，共同誣指被
          告藏有槍枝。且依下列理由亦堪信證人蔡昆志向被告
          所述應係真實：
          (I)調查本案舉發被告持有槍枝之秘密證人是否為許
              瑞宜，如是即可證明本案係有可能如證人蔡昆志
              所言係由許瑞宜主導而誣陷被告。
          (II)本案秘密證人僅於警詢中舉發被告持有槍枝，然
              渠等卻於警詢中即表示不願再出庭作證，顯見渠
              等當時應有所顧忌，如該秘密證人並無誣陷被告
              之情事，何以秘密證人於警詢中即表示不願出庭
              作證。
          (III)本案被告確實如證人蔡昆志所述，於86年間曾與
              許瑞宜有過糾紛，此係許瑞宜曾於86年間委請被
              告為其居間處理與虎尾鎮財詠建設公司負責人鄭
              茂成間的借貸債務，經被告與鄭茂成詳談後，始
              知悉鄭茂成與許瑞宜間之借款係有重利之違法情
              事，嗣後被告再與許瑞宜面談，其竟教唆被告以
              暴力脅迫鄭茂成於其所自擬的道歉書上簽名，以
              圖規避可能觸犯重利之刑責，然被告認許瑞宜所
              為係不合法而加以婉拒，之後即與許瑞宜有所衝
              突，於衝突中被告向許瑞宜表示，即使鄭茂成不
              向檢調單位檢舉，被告亦會向司法單位告發，被
              告即因此得罪許瑞宜，此事亦有鄭茂成對許瑞宜
              所發的存證信函及許瑞宜親擬的道歉書可稽。故
              本案被告係有可能因此債務糾紛得罪許瑞宜，而
              遭許瑞宜挾怨報復，誣陷犯罪。
          (Ⅳ)再本案共同被告蔡博全於警詢中雖為不利被告之
              供述，惟其嗣後於偵查中即表示警詢中之供述並
              不實在且亦提出坦承誣陷被告之自白書，顯見被
              告蔡博全於警詢中為不利被告之陳述並非真實，
              且係可能如證人蔡昆志所述其係因許瑞宜之勾串
              而於警詢中為不利被告之陳述。
          (Ⅴ)本案證人蔡昆志為證明其所述確係真實，亦向被
              告表示可接受法院之測謊，且願意就其所悉之事
              實與許瑞宜對質。故請傳訊蔡昆志，併傳訊秘密
              證人許瑞宜到庭與證人蔡昆志對質，以釐清事實
              真相。
    （四）綜上所述，證人蔡昆志上開所述內容確係真實，且證
          人蔡昆志乃係於事實審法院判決前未經發見，不及調
          查斟酌，至其後始行發見之新證據，而依證人蔡昆志
          之證詞係能證明本案被告確係受到秘密證人所誣陷，
          而得以此使被告獲致無罪之判決，故本案聲請人之聲
          請再審，確係符刑事訴訟法第420條第1項第6款之規
          定。
二、按「刑事訴訟法第420條第1項第6款所謂發見確實之新證據
    ，係指當時已經存在而發見在後或審判時未經注意之證據，
    且須可認為確實足以動搖原確定之判決，而為受判決人有利
    之判決者而言。原審法院以該證據係其當時所明知已經存在
    之證據，並非事後所發見。【且證人所為之證言是否可採，
    尚須經過調查程序決定取捨，亦非確實足以動搖原確定之判
    決而為受判決人有利之判決，與上述所謂發見確實之新證據
    ，有所不合】（最高法院81年台抗字第261號裁定意旨參照
    ）；又按刑事訴訟法第420條第1項第6款所謂發見之新證據
    ，係指事實審法院於判決前因未經發現，不及調查斟酌，至
    其後始行發現者而言，若判決前已經當事人提出或聲請調查
    之證據，經原法院捨棄不採者，即非該條款所謂發見之新證
    據，不得據為聲請再審之原因。又該條款所稱之確實新證據
    ，亦係指該項證據之本體在客觀上可認為真實，不須經調查
    ，即足以動搖原判決，使受判決人受有利之裁判者而言，【
    如果證據之真偽尚待調查，即與確實證據之意義不符，自不
    能據為再審之理由】（最高法院85年台抗字第341號裁定意
    旨參照）；再按刑事訴訟法第420條第1項第6款所謂發見確
    實之新證據，係指事實審法院於判決前已經存在，判決後始
    行發見者而言，若判決前已經提出或聲請調查之證據，即非
    此所謂之新證據，又此項新證據，必須可認為確實足以動搖
    原確定判決而為受判決人有利判決者為限，【若僅係他人於
    事後追述當時所見情形之空洞言詞，而顯然不足以推翻原確
    定判決所憑之證據者，仍非此所謂確實之新證據。】（最高
    法院76年台抗字第350號裁定意旨參照）
三、經查，聲請意旨所舉證人蔡昆志，其證言之真實性，既尚須
    深入調查，始能判斷是否足以推翻原確定判決所憑之證據，
    揆諸前揭說明，即非合於刑事訴訟法第420條第1項第6款所
    謂確實之新證據。又刑事訴訟法第420條第1項第2、3款所規
    定有「原判決所憑之證言已證明其為虛偽者」、「受有罪判
    決之人，已證明其係被誣告者」之再審事由，以經判決確定
    者為限，始得聲請再審，聲請人所舉證人蔡昆志之證言，是
    否偽證，受判決人是否被誣告，均未經判決確定，竟以之聲
    請再審，尚有未合，故本件再審為無理由，應予駁回。
四、依刑事訴訟法第434條第1項，裁定如主文。
中　　華　　民　　國　　94　　年　　8　　月   　9      日
                  刑事第五庭  審判長法　官 楊 明 章
　　　　　　　　　　　　　　　　　  法　官 沈 揚 仁
　　　　　　　　　　　　　　　　　  法　官 戴 勝 利
以上正本證明與原本無異。
如不服本裁定，應於收受本裁定後五日內向本院提出抗告狀。
　　　　　　　　　　　　　　　　　　書記官 李 珍 鳳
中    華    民    國    94    年    8     月     10     日
